【裁判字號】    98,竹簡,423
【裁判日期】    981211
【裁判案由】    給付票款
【裁判全文】
臺灣新竹地方法院民事判決             98年度竹簡字第423號
原      告  丙○○
被      告  乙○○
上列當事人間請求給付票款事件，本院於民國98年12月4日辯論
終結，判決如下：
    主  文
被告應給付原告新臺幣拾萬元及自民國九十八年七月二十二日
起至清償日止，按年息百分之六計算之利息。
訴訟費用新臺幣仟貳佰元由被告負擔。
本判決得假執行。
    事實及理由
一、原告主張：訴外人甲○○持如附表所示、由被告簽發之支票
    1 紙（下稱系爭支票），向原告借款新臺幣（下同）30萬元
    ，經原告於民國98年7 月22日提示請求付款，因存款不足遭
    到退票，爰依票據法律關係，請求被告給付票款；且依票據
    文義性及無因性，系爭支票倘係被告所簽發，依法被告即應
    負票據責任，至甲○○是否對被告詐欺，原告並不知情等語
    ，並聲明：如主文第1項所示。
二、被告則以：訴外人甲○○於97年9 月份以投資訴外人張志松
    經營砂石場之股份取得被告信任後，於98年4月至7月間，陸
    續以張志松名義向被告詐取10張支票（含系爭支票），後來
    甲○○不知去向，經被告向張志松求證，才得知張志松並無
    投資及向被告借用支票之事，故系爭支票乃甲○○向被告詐
    欺取得，被告並不認識原告，也與原告無生意往來；又甲○
    ○是否確實有向原告借款30萬元，亦有疑問；另原告並未向
    前手即甲○○行使追索權並做成拒絕證書，而直接向被告索
    討票款，造成被告權益受損等語置辯，並聲明：駁回原告之
    訴。
三、經查：
  (一)原告主張其執有被告簽發之系爭支票，經屆期提示，因存款
    不足遭到退票等情，業據提出支票及退票理由單各1 紙為憑
    ，且被告亦自認系爭支票為其所簽發無誤，堪認原告前開主
    張為真實。
  (二)按當事人主張有利於己之事實，就其事實有舉證之責任，民
    事訴訟法第277條前段定有明文。又支票乃文義證券及無因
    證券，支票上之權利義務，悉依票上所載文義定之，與其基
    礎之原因關係各自獨立，是支票上權利之行使，不以其原因
    關係存在為前提，從而執票人行使支票上權利時，就其基礎
    之原因關係確係有效存在，並不負舉證責任；反之，票據債
    務人以自己或執票人間所存抗辯之事由，對抗執票人固非法
    所不許，惟應由票據債務人就該抗辯事由負舉證之責任。本
    件被告辯稱系爭支票乃甲○○向被告詐欺取得云云，依票據
    法第13條規定「票據債務人不得以自己與發票人或執票人之
    前手間所存抗辯之事由對抗執票人，但執票人取得票據出於
    惡意者，不在此限」，原告既否認知情，即應由被告舉證證
    明原告取得票據出於惡意，即知悉甲○○乃以詐欺方式取得
    系爭支票一節，惟被告始終未能就此舉證，是被告此項抗辯
    無從採信。
  (三)次按支票依背書及交付而轉讓，無記名支票，得僅依交付轉
    讓之，票據法第30條第1項、第144條定有明文。本件被告雖
    另辯稱不認識原告，與原告並無生意往來云云，惟系爭支票
    為無記名支票，有該紙支票附卷可稽，依上開規定，支票持
    有人本得依背書或交付之方式轉讓系爭支票，被告不認識原
    告，自屬支票流通轉讓之結果，被告據此為抗辯理由，亦屬
    無稽。
  (四)被告另否認甲○○確實有向原告借款30萬元，辯稱原告係以
    無對價取得系爭支票等語，為原告所爭執，依前開說明，票
    據乃無因證券，持票人無需證明取得票據之原因關係，倘票
    據債務人認持票人以惡意或無對價取得票據，自應由票據債
    務人就此負舉證之責。就此，被告聲請傳喚證人甲○○以證
    明原告與甲○○間無對價關係存在一事，業經本院依被告陳
    報地址傳喚而未到庭，有本院送達證書在卷可憑，被告復未
    能就其抗辯提出其他足供本院調查審認之證據，自應由被告
    復擔未能舉證之不利益。
  (五)末按支票發票人應照支票文義擔保支票之支付；執票人向支
    票債務人行使追索權時，得請求自為付款提示日起之利息，
    如無約定利率者，依年利六釐計算。票據法第126條、第133
    條分別定有明文。被告既為系爭支票之發票人，且未能舉證
    證明原告知悉甲○○乃以詐欺取得系爭票據或原告係以無對
    價取得系爭票據等情事，則系爭支票經原告提示付款遭以存
    款不足為由退票後，原告依據票據之法律關係，請求被告給
    付票款及自為付款提示日即98年7 月22日起至清償日止，按
    年息6 ％計算之利息，為有理由，應予准許。至被告另稱原
    告未先對甲○○行使追索權即對被告請求給付票款云云，票
    據付款請求權與追索權本得分別行使，法律上並無持票人需
    先向前手行使追索權，未獲給付，始得向發票人行使付款請
    求權之限制，此項抗辯亦無理由。
四、本件係就民事訴訟法第427條第2項訴訟適用簡易程序所為被
    告敗訴之判決，應依職權宣告假執行。
五、據上論結，本件原告之訴為有理由，依民事訴訟法第436條
    第2項、第78條、第87條第1項、第389條第1項第3款，判決
    如主文。
中    華    民    國    98    年    12    月    11    日
                  新竹簡易庭    法  官  梁智賢
以上正本係照原本作成。
如對本判決上訴，須於判決送達後20日內向本院提出上訴狀。
中    華    民    國    98    年    12    月    11    日
                                書記官  黃詩傑
┌───────────────────────────────────────────┐
│附表：                                                                                │
├──┬───┬────────┬──────┬──────┬──────┬──────┤
│編號│發票人│  付    款    人│發  票  日  │票 面 金 額 │支 票 號 碼 │提  示  日  │
├──┼───┼────────┼──────┼──────┼──────┼──────┤
│001 │乙○○│萬泰商業銀行南大│98年7月22日 │ 300,000元  │CP0000000   │98年7月22日 │
│    │      │分行            │            │            │            │            │
└──┴───┴────────┴──────┴──────┴──────┴──────┘


司法院資訊處製作；財團法人民間司法改革基金會備份。
